【裁判字號】    97,訴,44
【裁判日期】    980317
【裁判案由】    侵權行為損害賠償
【裁判全文】
臺灣高等法院民事判決                    97年度訴字第44號
原      告  丙○○
            乙○○○
共      同
訴訟代理人  鄭文龍律師
複  代理人  丁○○
被      告  甲○○
上列當事人間因刑事附帶民事訴訟侵權行為損害賠償事件，經本
院刑事庭裁定移送前來，本院於98年3 月3 日言詞辯論終結，判
決如下：
    主      文
被告應給付原告丙○○新臺幣參拾萬元、給付原告乙○○○新台
幣貳拾萬元，及均自民國九十七年六月六日起至清償日止，按週
年利率百分之五計算之利息。
原告其餘之訴及假執行之聲請均駁回。
訴訟費用由被告負擔四分之一，餘由原告負擔。
    事實及理由
壹、程序方面
一、被告甲○○經合法通知，未於言詞辯論期日到場，核無民事
    訴訟法第386 條各款所列情形，爰依原告聲請，由其一造辯
    論而為判決。
二、原告於97年3 月4 日起訴請求「(一)被告應給付原告丙○○新
    台幣（下同）1,222,297 元，及自95年6 月16起至清償日止
    按年利率百分之5 計算之利息。(二)被告應給付原告乙○○○
    1,072,275 元，及自95年6 月16起至清償日止按年利率百分
    之5 計算之利息。」（見附民卷第1-1 頁起訴狀訴之聲明）
    。嗣於97年12月29日具狀減縮聲明為「(一)被告應給付原告丙
    ○○80萬元，及自95年6 月16起至清償日止按年利率百分之
    5 計算之利息。(二)被告應給付原告乙○○○80萬元，及自95
    年6 月16起至清償日止按年利率百分之5 計算之利息。」（
    見本院卷第38頁）。惟，原告又於書狀內陳明「原告丙○○
    、乙○○○均自願將醫療費、看護費及其他必要支出部分之
    請求『捨棄』，僅就精神慰撫金部分為請求」（見本院卷第
    39頁）。其就本件醫療費、看護費及其他必要支出部分之請
    求，究係減縮聲明抑或捨棄請求不明？經本院行使闡明權，
    原告於言詞辯論期日以言詞表明，「捨棄」醫療費、看護費
    及其他必要支出部分之請求（見本院卷第82頁反面），合先
    敘明。
貳、實體方面：
一、原告主張：被告酒後駕駛自用小貨車，於95年6 月16日上午
    10時10分許，在桃園縣大溪鎮○○里○○路163 號前，駛入
    對向車道，過失撞及原告丙○○所騎乘並搭載原告乙○○○
    之重型機車，致丙○○、乙○○○受傷害，爰依民法第184
    條、第195 條侵權行為之法律關係，請求被告應給付丙○○
    1,222,297 元、乙○○○1,072,275 元之慰撫金及法定遲延
    利息。
二、被告未於言詞辯論期日到場，亦未提出書狀作何聲明或陳述
    。
三、查，被告無駕駛執照，依法本不得駕駛車輛，且明知飲用酒
    類或其他類似物後其吐氣所含酒精濃度超過每公升0.25毫克
    或血液中酒精濃度超過百分之0.05以上，不得駕車。竟於95
    年6 月16日凌晨先行飲用半打啤酒，嗣於同日上午10時許，
    在桃園縣大溪鎮○○路與康莊路路口某檳榔攤再飲用一瓶藥
    酒，已達不能安全駕駛動力交通工具之程度，猶駕駛動力交
    通工具車號BA-0076 號自用小客貨車，沿桃園縣大溪鎮○○
    路由大溪往三民村方向行駛，於同日上午10時10許行經桃園
    縣大溪鎮○○里○○路163 號前，劃有分向限制線之路段時
    ，適原告丙○○騎乘車號ITQ-997 號重型機車，搭載原告乙
    ○○○，沿桃園縣大溪鎮○○路由三民村往大溪方向行駛亦
    駛至該處，被告本應注意汽車在雙向二車道行駛時，在劃有
    分向限制線之路段，不得駛入來車之車道，而依當時天候晴
    、日間自然光線、柏油路面、路面乾燥、無缺陷、無障礙物
    、視距良好，並無不能注意之情事，竟疏未注意駛入來車車
    道，致其駕駛之小客貨車前頭左側撞擊丙○○騎乘附載乙○
    ○○之重型機車左側車身人車倒地，丙○○受有脾臟破裂併
    腹內出血（脾臟撕裂傷）、左側尺骨骨折及近端橈骨移位（
    左側前臂骨折脫位）等傷害；乙○○○受有左側股骨開放性
    骨折（左股骨遠端粉碎性開放性骨折）、左側橈骨及尺骨骨
    折（左側前臂橈尺骨骨折）等傷害。經警據報前往現場處理
    ，並對被告施以酒精濃度測試，其呼氣酒精濃度達每公升
    1.12毫克之事實，業據原告於刑事案件中指訴綦詳，復有桃
    園縣政府大溪分局交通事故當事人酒精測定紀錄表、案件觀
    察紀錄表、桃園縣政府警察局汽車駕駛人酒後生理協調平衡
    檢測紀錄卡、舉發違反道路交通管理事件通知單、道路交通
    事故現場圖、道路交通事故調查報告表(一)、(二)、車禍現場照
    片、臺灣省桃園縣區車輛行車事故鑑定委員會鑑定意見書、
    診斷證明書等附刑事卷可證，此據本院調卷查核明確；被告
    上開行為復經臺灣桃園地方法院96年度交訴字第54號、本院
    97年度交上訴字第50號刑事判決論科過失傷害、公共危險等
    罪確定在案，足認原告主張被告過矢傷害之事實，堪可信為
    真實。
四、按因故意或過失，不法侵害他人之權利者，負損害賠償責任
    ；不法侵害他人之身體、健康、名譽、自由、信用、隱私、
    貞操，或不法侵害其他人格法益而情節重大者，被害人雖非
    財產上之損害，亦得請求賠償相當之金額，民法第184 條第
    1 項前段、第195 條第1 項前段分別定有明文。本件原告確
    係因被告之過失行為造成身體之傷害，詳如前述，則原告等
    依前揭規定請求被告賠償精神慰撫金，即屬有據。茲就原告
    請求之金額，分述如下：
  (一)醫療費、看護費及其他必要支出部分：
    按當事人於言詞辯論時為訴訟標的之捨棄者，應本於其捨棄
    為該當事人敗訴之判決，民事訴訟法第384 條定有明文。查
    ，丙○○請求被告給付醫療費91,097元、看護費331,200 元
    ；乙○○○請求被告給付醫療費72,095元、看護費177,200
    元及其他必要支出22,980元，已於98年2 月10日言詞辯論時
    捨棄（見本院卷第82頁反面），依前揭說明，自不應准許。
  (二)慰撫金部分：
    按慰藉金之多寡，應斟酌雙方之身分、地位、資力與加害之
    程度及其他各種情形核定相當之數額。其金額是否相當，自
    應依實際加害情形與被害人所受之痛苦及雙方之身分、地位
    、經濟狀況等關係決定之（最高法院85年度台上字第460 號
    判決意旨參照）。本院審酌丙○○係19年6 月6 日生，於本
    件車禍發生時，造成脾臟破裂併腹內出血（脾臟撕裂傷）、
    左側尺骨骨折及近端橈骨移位（左側前臂骨折脫位）等損傷
    （見附民卷第15、17頁），甚至一度有危及生命之危險；乙
    ○○○係39年11月15日生，因本件車禍住院治療，身體上受
    有多處損傷，包括左側股骨開放性骨折（左股骨遠端粉碎性
    開放性骨折）、左側橈骨及尺股骨折（左側前臂撓尺骨骨折
    ）等，雖經多次手術治療及長期復健，仍因左膝嚴重創傷造
    成大腿萎縮，尚須定期復健治療（見附民卷第30-31 頁），
    足認原告所受痛苦要非輕微，被告服用酒類，已處於不能安
    全駕駛動力交通工具之狀態，仍駕駛自用小貨車以致肇事，
    以及兩造之身分、地位、資力等一切情狀，認原告請求各80
    萬元之慰撫金，丙○○部分以30萬元、乙○○○以20萬元為
    適當，應予准許，逾此範圍，不應准許，應予駁回。
五、次按給付無確定期限者，債務人於債權人請求給付時，經其
    催告而未為給付，自受催告時起，負遲延責任，其經債權人
    起訴而送達訴狀，或依督促程序送達支付命令，或為其他相
    類之行為者，與催告有同一之效力；寄存送達，自寄存之日
    起，經十日發生效力，民法第229 條第2 項、民事訴訟法第
    138 條第2 項分別定有明文。原告依侵權行為之法律關係請
    求被告賠償損害，屬給付無確定期限者，而原告附帶民事訴
    訟起訴狀係於97年5 月26日寄存送達於桃園縣警察局平鎮分
    局建安派出所，有送達證書可證（見附民卷第42頁），依前
    揭規定，被告應自寄存送達後10日生效之翌日即97年6 月6
    日起負遲延責任，亦即本件應自是日起算法定遲延利息，原
    告請求自本件肇事之95年6月16日起算利息，為無理由，應
    予駁回
六、綜上所述，原告依據民法第184 條第1 項前段、第195 條侵
    權行為之法律關係，於請求被告給付丙○○30萬元、乙○○
    ○20萬元及均自本件起訴狀繕本送達被告翌日即97年6 月6
    日起至清償日止，依週年利率百分之5 計算遲延利息之範圍
    內，為有理由，應予准許，逾此部分之請求，為無理由，應
    予駁回。本件命被告給付部分，上訴利益未逾150萬元不得
    上訴第三審，原告陳明願供擔保請准宣告假執行，核無必要
    ；原告其餘假執行之聲請，因訴之駁回失所附麗，則應併予
    駁回。
七、本件事證已臻明確，兩造其餘攻擊防禦方法及舉證，經本院
    逐一審酌結果，均與本判決結果不生影響，無贅述必要，併
    予敘明。
八、據上論結，本件原告之訴為一部有理由，一部無理由，依民
    事訴訟法第463 條、第385 條第1 項前段、第384 條、第79
    條規定，判決如主文。
中    華    民    國    98    年    3     月    17    日
                    民事第十五庭
                        審判長法  官  郭松濤
                              法  官  黃國忠
                              法  官  陳雅玲
正本係照原本作成。
不得上訴。
中    華    民    國    98    年    3     月    17    日
                              書記官  葉國乾

司法院資訊處製作；財團法人民間司法改革基金會備份。
